臺灣臺中地方法院民事判決
　　原　　　告　乙○○
　　被　　　告　甲○○
右當事人間請求確認婚姻關係成立事件，本院於民國九十三年五月十七日言詞辯論終
結，判決如左：
    主      文
確認原告與被告之婚姻關係成立。
訴訟費用由被告負擔。
    事      實
甲、原告方面：
  一、聲明：求為判決如主文所示。
  二、陳述：
      兩造自民國九十二年七月一日起即於臺中市○區○○路三二一巷二十號二樓共
      同居住生活，復於同年十月十二日在臺中市○○路新林活海鮮餐廳舉行婚禮宴
      請親友，在眾親友之見證下，結為連理。結婚後原告一再請求被告協同至戶政
      機關辦理結婚登記，卻屢遭被告拒絕；嗣於九十三年一月十四日凌晨被告竟因
      故心生不悅，憤而毆打原告成傷，經原告報警處理，被告遂於同年二月四日搬
      離兩造上開住處，並宣稱兩造之婚姻關係並未合法有效成立等語。被告一再否
      認兩造有結婚之事實，自足使原告之身分陷於不確定之狀態，為此爰依法確認
      兩造間之婚姻關係成立。
  三、證據：提出被告書寫之紅包收支明細影本一件為證，並聲請訊問證人林錦隆、
　　　      楊銘、張勝郎。
乙、被告方面：
  一、聲請：原告之訴駁回。
  二、陳述：
      兩造確實有結婚之念頭始共同居住生活，惟當時於新林活海鮮餐廳宴請親友之
      目的，僅係讓雙方之親友認識，而當天到場之賓客均為原告親友，被告之親友
      方面僅有被告之父親到場，且被告父親亦不知道被告要結婚，況被告並無收取
      紅包之意，原告提呈被告書寫之紅包收支明細，係被告幫忙原告記錄而已，況
      禮金亦係由原告收受，被告分文未取。
  三、證據：未提出任何證據。
    理      由
一、按「確認法律關係之訴，非原告有即受確認判決之法律上利益者，不得提起之。
    」民事訴訟法第二百四十七條第一項前段定有明文。又「所謂即受確認判決之法
    律上利益，係指因法律關係之存否不明確，致原告在私法上之地位有受侵害之危
    險，而此項危險得以對於被告之確認判決除去之者而言。」最高法院四十二年台
    上字第一０三一號參照。本件原告主張兩造間已舉行公開結婚儀式，同時宴請親
    友，雖未至戶政機關辦理結婚登記，惟兩造之婚姻關係已合法有效成立，惟被告
    主張兩造並未舉行公開結婚儀式，否認有結婚之事實，則原告與被告間之婚姻關
    係成立與否即有不明，原告在私法上之地位有受侵害之危險，自有受確認判決之
    法律上利益，故原告得提起本件確認之訴，合先敘明。
二、原告起訴主張兩造於九十二年十月十二日於臺中市○○路新林活海鮮餐廳舉行公
    開結婚儀式，同時宴請親友，惟被告於結婚後一再拒絕至戶政機關辦理結婚登記
    ，並於九十二年二月四日搬離兩造共同居住之處所，復宣稱兩造之婚姻關係並未
    合法有效成立等語，被告一再否認兩造有結婚之事實，自足使原告之身分陷於不
    確定之狀態，為此爰依法確認兩造間之婚姻關係成立等語。被告則以兩造雖有結
    婚之念頭，惟當時於新林活海鮮餐廳宴請親友之目的，僅係讓雙方之親友認識，
    而當天到場之賓客均為原告親友，被告之親友方面僅有被告之父親到場，且被告
    父親亦不知道被告要結婚，況被告並無收取紅包之意等語資為抗辯。
三、本件兩造確曾於九十二年十月十二日於臺中市○○路新林活海鮮餐廳宴客乙節，
    為兩造所不爭執，復經當日參與宴會之證人林錦隆、楊銘、張勝郎證述在卷，自
    堪信為真實。惟當日兩造是否基於舉行結婚儀式之意思而宴客，為本件兩造爭執
    之處。經查：當日參加宴客餐會者，即證人林錦隆、楊銘、張勝朗到庭分別證述
    如下：(一)證人即原告之表哥林錦隆到庭證述：「（當天餐會性質為何？）我的父
    母親通知我，表妹要結婚，要我去參加。雖然我沒有接到喜帖。我載我父母親去
    參加。喜宴進行中，大家有互相恭喜，我父母親有包紅包。」；(二)證人即原告之
    弟弟張勝郎到庭證述：「我認為是結婚喜宴。姐姐沒有拿喜帖給我。當時父親過
    世不久，他們說先辦喜宴，事後才辦公證結婚。當天只有二桌，都是親朋好友。
    」；(三)證人即原告之同學楊銘結證稱：「原告乙○○通知我她要結婚，她告訴我
    十月十二日要在餐廳宴客，希望我們全家都過去。我包了三千元紅包。喜宴共有
    二桌，大家都互相恭喜、敬酒。」（均見本院九十三年五月十七日言詞辯論筆錄
    ）。證人林錦隆、張勝郎、楊銘既均表示當天與宴者，均知悉係參加結婚喜宴，
    縱使兩造事先未寄發喜帖，但依上開證言可知，當日宴客為結婚喜宴自明。再者
    ，依一般人之經驗法則，如僅為介紹雙方親友認識所舉辦之宴席，與宴者應無餽
    贈賀禮（紅包）之可能，而被告於原告親友餽贈賀禮當時，自可向來賓說明宴會
    之目的，被免造成誤解。更有甚者，被告於宴會後仍協助原告記明紅包之收支明
    細，益徵不論兩造或參加喜宴者，均認知當日之宴客為結婚喜宴無疑。被告辯稱
    僅係介紹親友相識之餐會云云，自無可採。
四　按民法第九百八十二條所謂結婚應有公開之儀式，指結婚之當事人應行定式之禮
　　儀，使不特定人得以共聞共見，認識其為結婚者而言，所謂二人以上之證人，祇
　　須有行為能力人在場親見而願證明者為已足，不以證婚人為限（最高法院七十九
　　年度台上字第二四一六號八十九年度一八五二號判決意旨參照）。本件兩造既已
　　通知親友在餐廳公開宴客，與宴者又均知悉是結婚喜婚，並均致贈禮金表達祝福
　　之意，被告於收受禮金時未為反對之表示，事後亦協助清點禮金。參照上開最高
　　法院判決意旨所示，兩造於九十二年月十月十二日在台中市○○路新林活海鮮餐
　　廳宴客，符合結婚公開儀式及二人以上證人之結婚法定要件，而得認為兩造有結
　　婚之事實。則原告據以訴請確認兩造間之婚姻關係成立，為有理由，應予准許。
五、據上論結，本件原告之訴為有理由，依民事訴訟法第七十八條、第八十五條第一
    項前段，判決如主文主文。
中　　　華　　　民　　　國　　九十三　　年　　　五　　　月　　三十一　　日
                                  臺灣臺中地方法院家事法庭
~B法　　　官　林三元
右為正本係照原本作成。
如對本判決上訴須於判決送達後二十日內向本院提出上訴狀。
中　　　華　　　民　　　國　　九十三　　年　　　五　　　月　　三十一 　　日
~B法院書記官
